臺灣高等法院高雄分院刑事判決　　　　 96年度上訴字第240號
上　訴　人　臺灣高雄地方法院檢察署檢察官
被　　　告　甲○○
　　　　　　　　　　（現於臺灣高雄女子監獄執行中）
上列上訴人因被告違反毒品危害防制條例案件，不服臺灣高雄地
方法院95年度訴字第4451號中華民國95年12月29日第一審判決（
起訴案號：臺灣高雄地方法院檢察署95年度毒偵字第8094號），
提起上訴，及併案審理（臺灣高雄地方法院檢察署96年度毒偵字
第776 號），本院依簡式審判程序判決如下：
    主  文
原判決撤銷。
甲○○施用第一級毒品，處有期徒刑壹年月。
    事  實
一、甲○○前因施用毒品案件，經臺灣高雄地方法院以90年度毒
    聲字第860 號裁定送觀察勒戒後，認有繼續施用毒品之傾向
    ，再以90年度毒聲字第1491號裁定令入戒治處所施以強制戒
    治1 年，嗣於民國90年8 月16日以90年度毒聲字第4748號裁
    定停止戒治，所餘戒治期間付保護管束而出所，惟甲○○竟
    於保護管束期間，再度施用第一級毒品，經以90年度毒聲字
    第7197號，撤銷停止戒治，令入戒治處所施以強制戒治，於
    91年10月17日強制戒治執行完畢而釋放，並由臺灣高雄地方
    法院檢察署檢察官於91年11月13日以91年度戒毒偵字第1049
    號為不起訴處分確定。再於94年12月間，因施用第一、二級
    毒品之案件，經臺灣高雄地方法院於95年6 月15日以95年度
    訴字第1353號判決定應執行有期徒刑11月確定 (現執行中)
    。詎其仍未戒除毒癮，仍基於施用第一級毒品海洛因之集合
    犯意，於上開強制戒治期滿釋放後之5 年內，自95年9 月11
    日15時許起，至95年10月9 日上午3 時許止，在高雄縣岡山
    鎮稻香里福德巷80號住處，以將海洛因摻水置入注射針筒內
    ，再注射於其身體方式，施用第一級毒品海洛因，平均每天
    施用1 至2 次。嗣分別於(一)95年9 月11日21時30分許，在高
    雄縣岡山鎮○○路267 巷產業道路，因精神恍惚為警盤查，
    經警徵得其同意採集尿液送驗，其尿液中呈嗎啡陽性反應而
    查獲。(二)95年9 月12日19時15分許，因涉竊盜案為警查獲，
    經警徵得其同意採集尿液送驗，其尿液中呈嗎啡陽性反應而
    查獲。(三)95年10月9 日下午3 時30分許，在高雄縣阿蓮鄉○
    ○村○○路8 之5 號，因涉嫌竊盜行為被警查獲，經警徵得
    其同意採集尿液送驗，其尿液中呈嗎啡陽性反應而查獲。
二、案經高雄縣政府警察局岡山分局、湖內分局報告臺灣高雄地
    方法院檢察署檢察官偵查起訴及併案審理。
    理  由
一、訊據被告甲○○對於上揭犯罪事實坦承不諱，復有台灣檢驗
    科技股份有限公司95年9 月27日編號KＺ000000000000號濫用
    藥物尿液檢驗報告、編號KＺ000000000000號濫用藥物尿液檢
    驗報告、95年10月17日編號KH2006A0000000號濫用藥物尿液
    檢驗報告及偵辦毒品案件嫌疑人尿液採證檢人對照表等在卷
    可參，足見被告之自白應與事實相符，其確有於上開時、地
    施用海洛因之犯行。又被告前因施用毒品案件，經臺灣高雄
    地方法院以90年度毒聲字第860 號裁定送觀察勒戒後，認有
    繼續施用毒品之傾向，再以90年度毒聲字第1491號裁定令入
    戒治處所施以強制戒治1 年，嗣於90年8 月16日以90年度毒
    聲字第4748號裁定停止戒治，所餘戒治期間付保護管束而出
    所，惟被告竟於保護管束期間，再度施用第一級毒品，經以
    90年度毒聲字第7197號，撤銷停止戒治，令入戒治處所施以
    強制戒治，於91年10月17日強制戒治執行完畢而釋放，並由
    臺灣高雄地方法院檢察署檢察官於91年11月13日以91年度戒
    毒偵字第1049號為不起訴處分確定之事實，有臺灣高等法院
    被告前案紀錄表、臺灣高雄地方法院檢察署刑案資料查註紀
    錄表各1 份在卷可按，是被告於前揭強制戒治期滿釋放後，
    5 年內再犯本件施用毒品犯行，依毒品危害防制條例第23條
    第2項規定，應予論罪科刑。
二、按海洛因為毒品危害防制條例第2 條第2 項第1 款所稱之第
    一級毒品，核被告施用海洛因之行為，係犯該條例第10條第
    1 項之施用第一級毒品罪。被告為施用而持有海洛因，其持
    有之低度行為，應為施用之高度行為所吸收，不另論罪。次
    按刑事法若干犯罪行為態樣，本質上原具有反覆、延續實行
    之特徵，立法時既予特別歸類，定為犯罪構成要件之行為要
    素，則行為人基於概括之犯意，在密切接近之一定時、地持
    續實行之複次行為，倘依社會通念，於客觀上認為符合一個
    反覆、延續性之行為觀念者，於刑法評價上，即應僅成立一
    罪，即學理上所稱之「集合犯」。而毒品危害防制條例所稱
    之毒品，指具有成癮性、濫用性及對社會危害性之麻醉藥品
    與其製品及影響精神物質與其製品，此觀該條例第2 條第1
    項規定甚明，足見立法者在毒品危害防制條例立法時即對於
    施用毒品行為，其因毒品本質上之成癮性，而行為人施用後
    易有反覆、延續施用之特徵有所認知；參以施用毒品者於一
    定時、地持續實行之數次施用毒品行為，亦屬施用毒品者行
    為模式之常態，揆諸上開說明，即符合立法者已將本質上具
    有反覆、延續實行之特徵予特別歸類而定為犯罪構成要件之
    行為要素，且依社會通念於客觀上認為符合一個反覆、延續
    性之行為觀念者即應僅成立「集合犯」等概念特徵。準此，
    被告上開各次施用毒品海洛因之犯行，於刑法評價上，即應
    僅成立一罪。再按數行為於同時同地或密切接近之時地實施
    ，侵害同一之法益，各行為之獨立性極為薄弱，依一般社會
    健全觀念，在時間差距上，難以強行分開，在刑法評價上，
    以視為數個舉動之接續施行，合為包括之一行為予以評價，
    較為合理，則屬接續犯，而為包括之一罪，最高法院86年臺
    上字第3295號判例意旨可參。本院認毒品危害防制條例所定
    之施用毒品行為固具有反覆實施之性質，然各次施用毒品之
    行為係滿足各次毒癮發作所致，其各次施用毒品行為係各自
    獨立，尚難認係同一行為之數次舉動接續施行，揆諸上開說
    明，施用毒品行為顯與上揭接續犯之概念有間。又被告於95
    年9 月11日及12日以外之施用海洛因行為部分，雖未經檢察
    官起訴，惟與起訴部分既具有集合犯之關係，自為起訴效力
    及，本院應併予審理。
三、原審以被告罪證明確，而為論罪科刑，固非無見，惟就被告
    於95年9 月11日及12日以外之施用海洛因行為部分，未及審
    理，尚有未洽，檢察官上訴意旨指摘此部分不當，為有理由
    ，應由本院將原判決撤銷改判。爰審酌被告施用毒品，足以
    戕害其身心，滋生其他犯罪，惡化治安，嚴重損及公益；且
    考量被告經觀察勒戒、強制戒治及法院之科刑判決，竟仍不
    知戒除毒癮，復於為警查獲後再度施用，顯見自制力欠佳；
    及於犯罪後即能坦承犯行等一切情狀，量處如主文第2 項所
    示之刑。
據上論結，應依刑事訴訟法第369 條第1 項前段、第364 條、第
273 條之1 第1 項、第299 條第1 項前段，毒品危害防制條例第
10條第1 項，判決如主文。
本案經檢察官方娜蓉到庭執行職務。
中　　華　　民　　國　　96　　年　　3 　　月　　6 　　日
                  刑事第三庭    審判長法  官　周賢銳
                                      法  官  范惠瑩
                                      法  官  黃仁松
以上正本證明與原本無異。
如不服本判決應於收受本判決後10日內向本院提出上訴書狀，其
未敘述上訴理由者，並得於提起上訴後10日內向本院補提理由書
狀（均須按他造當事人之人數附繕本）「切勿逕送上級法院」。
中　　華　　民　　國　　96　　年　　3 　　月　　6 　　日
　　　　　　　　　　　　　　　　　　　書記官　馬蕙梅
附錄本件判決論罪科刑法條：
毒品危害防制條例第10條第1 項
施用第一級毒品者，處6 月以上5 年以下有期徒刑。
